臺灣板橋地方法院刑事判決　　　　　96年度簡上字第73號
上　訴　人
即　被　告　己○○
上列上訴人即被告因詐欺案件，不服本院簡易庭95年度簡字第69
58號，中華民國95年12月13日第一審簡易判決（聲請簡易判決處
刑案號：臺灣板橋地方法院檢察署95年度偵字第14233 號，移送
併辦案號：臺灣基隆地方法院檢察署95年度偵字第4886號、臺灣
臺北地方法院檢察署95年度偵字第18565 號、95年度偵字第2025
0 號），提起上訴，本院第二審合議庭判決如下：
    主  文
上訴駁回。
    事  實
一、己○○前因重利案件，經臺灣士林地方法院以92年度簡字第
    126 號判決處有期徒刑6 月，如易科罰金以銀元300 元折算
    1 日，甫於民國92年6 月18日因易科罰金執行完畢。仍不知
    警惕，明知依一般社會生活之通常經驗，本可預見將金融機
    構帳戶交付予不相識之人，有遭他人利用作為犯罪工具之可
    能，竟仍不違本意，基於幫助詐欺之不確定故意，於95年4
    月26日某時，在臺北縣新莊市○○路405 號池上便當店內（
    原判決誤認為「係95年4 月28日，在臺北縣三重市○○街60
    號前」，應予更正），將其開設於「台新國際商業銀行三重
    分行」（下簡稱台新銀行）帳號00000000000000號、「第一
    商業銀行埔墘分行」（下簡稱第一銀行）帳號00000000000
    號、「中華郵政股份有限公司三重郵局」（下簡稱三重郵局
    ）帳號00000000000000號存款帳戶之存摺及金融卡，同時交
    付予某真實姓名年籍不詳自稱「陳志忠」之成年男子，用以
    供該男子所組成之詐欺集團使用。嗣該犯罪集團成員即基於
    意圖為自己不法所有之概括犯意，於附表所示之時間及詐欺
    手段，使乙○○、戊○○○、庚○○、甲○○陷於錯誤，將
    本人所有之金錢匯入己○○所提供之上開帳戶內，嗣乙○○
    、戊○○○、庚○○、甲○○發覺受騙後報警處理，始循線
    查知上情。
二、案經臺北縣政府警察局三重分局移送臺灣板橋地方法院檢察
    署檢察官偵查後聲請簡易判決處刑；暨基隆市警察局第一分
    局、臺北市政府警察局大安分局、新竹市警察局分別報由臺
    灣基隆地方法院檢察署檢察官及臺灣臺北地方法院檢察署檢
    察官偵查後移送原審併案審理。
    理  由
甲、證據能力方面：
    本件檢察官、被告於本院準備程序中均未就本案卷內證據資
    料之證據能力提出爭執，且迄於言詞辯論終結前，亦未就本
    院所調查之證據主張有不得為證據之情形，是應認已同意本
    案卷內證據資料均得作為本案證據，且經本院審酌後，認下
    列證據並無違法取證或證據力明顯偏低之情形，以資為證據
    並無不當，是揆諸刑事訴訟法第159 條之5 規定意旨，本案
    經調查之證據，均有證據能力，合此敘明。
乙、實體方面：
一、訊據被告己○○否認有何上揭犯行，辯稱：伊未幫助他人以
    帳戶詐欺，伊係因要辦貸款，看到中國時報廣告，以其上所
    載電話與對方連絡，但對方說伊信用有瑕疵，要伊提出強力
    證明，洗清紀錄，並對伊說，其現有借款30萬元，月繳9千
    多元之方案，伊即詢問何種方式才能貸到30萬元，對方即叫
    伊去開戶，並指定要台新銀行正義分行、第一商業銀行板橋
    埔墘分行、三重郵局帳戶，並稱如將這三本存摺交給他就可
    以幫伊洗清卡債紀錄，伊猶豫很久，但對方一直打電話給伊
    ，跟伊說他們的方案快要截止，問伊是否要辦，伊說很擔心
    ，對方說沒什麼好擔心，又不是拿伊的人去賣，伊考慮之後
    ，就將三本存摺全部給對方，對方說三天貸款就會下來，三
    天後，伊就問幫伊貸款的『陳志忠』三天到了，伊的貸款30
    萬元可以下來嗎，他說遇到禮拜六要順延二天，二天之後又
    跟陳志忠聯絡，他說會請銀行的助理來跟伊簽約對保，伊等
    到晚上的11點多沒有消息而且電話又關機，到隔天還是關機
    ，直到下午伊感覺奇怪時已聯絡不到「陳志忠」的人，伊即
    到郵局辦理帳戶暫停，但郵局的人就告訴伊，伊已是警示帳
    戶，而第一銀行及台新銀行伊亦去辦暫停云云。
二、惟查：
  (一)被告所有台新銀行、第一銀行、三重郵局存摺、提款卡於95
    年4 月26日某時，在臺北縣新莊市○○路405 號池上便當店
    內交付予自稱「陳志忠」之人之事實，業據被告於95年6 月
    18日警詢及95年6 月19日檢察官偵查中自承屬實（臺灣基隆
    地方法院檢察署95年度偵字第4886號偵查卷〈下簡稱丁○偵
    卷〉第15頁、臺灣板橋地方法院檢察署95年度偵字第14233
    號偵查卷〈下簡稱丙○偵卷〉第36頁）。
  (二)又告訴人乙○○、戊○○○、庚○○、甲○○於附表所示之
    時間，遭詐騙而匯款至被告己○○所開設之帳戶等情，業據
    告訴人乙○○、戊○○○、庚○○、甲○○指訴歷歷，並有
    郵政國內匯執收據、自動櫃員機交易單，及台新銀行、第一
    銀行、三重郵局帳戶交易明細在卷可憑（詳丙○偵卷第12頁
    至第18頁、第23、24頁，臺灣臺北地方法院檢察署95年度偵
    字第20250 號偵查卷第13至14頁、第56頁、原審刑事卷第10
    至12頁、丙○偵卷第56至65頁、第66至73頁、第124 至134
    頁）。足證告訴人遭詐欺集團詐騙後有如附表所示匯款至被
    告上該帳戶情形無訛。
  (三)至被告於95年5 月12日警詢中雖陳稱係於95年4 月28日23時
    10分許在三重市○○街60號樓下交付上開帳戶存摺及提款卡
    云云（丙○偵卷第5 頁），然被害人乙○○於95年4 月27日
    即依詐欺集團之指示將款項匯入被告所有之上開郵局帳戶，
    有被害人乙○○所提出上開郵政國內匯執收據可憑，已如上
    述，是被告顯不可能於95年4 月28日始將帳戶交付「陳志忠
    」之人，故被告於95年5 月12日警詢中所稱交付時地應係記
    憶錯誤，當以其於95年6 月18日警詢及95年6 月19日檢察官
    偵查中所陳稱之交付時地為可採。
  (四)再查，向金融機構申請信用貸款之准駁依據，不外乎考量個
    人收入狀況、預期還款能力、過去之金融信用紀錄等等，但
    與個人擁有金融機構帳戶之多寡並無關聯，被告竟輕易交出
    自己帳戶，本已有疑；況被告於警詢中供稱：伊於90年5 月
    間曾用別人身分證上貼上伊照片申辦5 本銀行帳戶，是伊求
    職時一位綽號「王哥」之男子叫伊去做的，並說成功辦一本
    可以得到1800元的收入等語（丁○偵卷第16頁），於本院審
    理中亦辯稱：就對方稱如將這三本存摺交給他就可以幫伊洗
    清卡債紀錄，伊猶豫很久，而對方打電話給伊，跟伊說他們
    的方案快要截止，問伊是否要辦，伊亦說很擔心云云如上，
    顯見被告對帳戶存摺、提款卡交付他人，他人可能會藉以從
    事不法使用，非但有所疑慮，且亦應有所認識無疑。復且，
    縱被告所稱係為辦理貸款乙節屬實，然其對於辦理貸款之手
    續若未臻了解，亦應於近年來媒體之大量報導中，可得知悉
    交付金融機構帳戶予不相識之人，有遭他人利用作為犯罪工
    具之可能性極高，此由其於本院審理中承認有聽說凍結帳戶
    ，知悉165 電話等語（本院卷第43頁），亦可佐之；然被告
    卻仍為個人利益，而逕自將帳戶交付他人使用，顯然認為該
    帳戶縱成為他人之犯罪工具，亦不違背其本意，自有幫助他
    人詐欺等犯罪之不確定故意至彰明確。
  (三)綜上所述，被告所辯各節純係事後諉責之詞，礙難採信，本
    案事證明確，被告犯行堪以認定。
三、論罪科刑之理由：
  (一)刑法新舊法比較之適用：
    1.按被告行為後，刑法及刑法施行法業於94年2 月2 日經總
      統修正公布，並於95年7 月1 日施行，參酌最高法院95年
      5 月23日刑事庭第8 次會議決議意旨，新刑法第2 條第1
      項之規定，係規範行為後法律變更所生新舊法律比較適用
      之準據法，於新刑法施行後，應適用新刑法第2 條第1 項
      之規定，為「從舊從輕」之比較。又修正後刑法第33條第
      5 款規定：「罰金：新臺幣1 千元以上，以百元計算之。
      」，而施行法第1 條之1 第1 項規定「中華民國94年1 月
      7 日刑法修正施行後，刑法分則編所定罰金之貨幣單位折
      算為新台幣。」第2 項規定「94年1 月7 日刑法修正時，
      刑法分則編未修正之條文定有罰金者，自94年1 月7 日刑
      法修正施行後，就其所定數額提高為30倍。但72年6 月26
      日至94年1 月7 日新增或修正之條文，就其所定數額提高
      為3 倍」，是被告行為後，刑法分則編定有罰金刑及罰金
      刑最低刑，均未較有利於被告。是本案罰金刑部分自應適
      用修正前之規定，合先敘明。
    2.又修正後刑法第41條第1 項規定，易科罰金以新台幣1 千
      元、2 千元、3 千元折算1 日，經比較修正前之刑法第41
      條第1 項及修正前罰金罰鍰提高標準條例第2 條規定（按
      罰金罰鍰提高標準條例第2 條業於95年4 月28日修正公布
      刪除，並自同年7 月1 日施行），以修正前刑法第41條第
      1 項及修正前罰金罰鍰提高標準條例第2 條規定較有利於
      被告，是易科罰金應依修正前刑法第41條第1 項規定定其
      如易科罰金之折算標準。
    3.另修正後刑法第30條僅為文字修正，就其法律規範及刑罰
      效果並無差異，而刑法第47條累犯規定雖亦經修正，但於
      故意再犯之情形，修正前後並無不同，故此二部分依最高
      法院95年刑事庭第21次決議意旨，均應適用裁判時法。
  (二)本件被告將其申請金融帳戶之存摺及提款卡，交付詐欺集團
    真實姓名不詳之成年成員使用，使該詐欺集團連續作為對被
    害人實施詐欺取財犯罪之取款工具，顯係基於幫助他人連續
    實施詐欺取財犯罪之犯意，且所為提供金融帳戶之行為，亦
    屬刑法詐欺罪構成要件以外之行為，故核被告所為，應係犯
    刑法30條第1 項、第339 條第1 項之幫助連續詐欺取財罪，
    其幫助他人實行犯罪行為，應依同法第30條第2 項之規定，
    按正犯之刑減輕之。又被告所為係基於單一幫助決意，而同
    時提供三本存摺及提款卡，仍應屬單純一罪，原判決誤被告
    所為係屬想像競合犯，尚有誤會，爰併更正並說明之，併此
    敘明。再被告前因重利案件，經臺灣士林地方法院以92年度
    簡字第126 號判決處有期徒刑6 月，如易科罰金以銀元300
    元折算1 日，於92年6 月18日因易科罰金執行完畢，有臺灣
    高等法院被告前案紀錄表在卷可憑，其於5 年內再故意犯有
    期徒刑以上刑之本罪，為累犯，依刑法第47條第1 項規定加
    重其刑（原審適用修正前即行為時刑法第47條之規定，尚有
    誤會，併更正之）；並先加後減之。
  (三)檢察官聲請意旨雖未敘及被告所提供「三重郵局」、「第一
    銀行」帳戶供詐騙集團成員作為詐欺取財工具之犯罪事實（
    即附表編號一、二），然上開事實與本件經聲請簡易判決處
    刑部分，核屬被告所犯幫助詐欺之單一行為中之部分犯罪事
    實，為起訴效力所及，本院自得併予審理，附此說明。
四、上訴駁回之理由：
  (一)原審經審酌檢察官所提證據之方法，認被告犯罪事證明確，
    而適用刑事訴訟法第449 條第1 項前段、第3 項，刑法第2
    條第1 項前段、第339 條第1 項、第30條、（贅引第55條）
    、刑法第47條第1 項（原審誤用修正前第47條）、修正前第
    41 條 第1 項前段，罰金罰鍰提高標準條例第1 條前段、修
    正前第2 條等規定，且審酌被告之犯罪動機、目的、手段、
    所生之損害，及犯罪後之態度等一切情狀，量處有期徒刑6
    月，並諭知如易科罰金之標準為（銀元）300 元折算一日，
    經核其認事用法並無不當，量刑亦稱妥適，應予維持。
  (二)被告上訴意旨猶執陳詞否認犯行，並指摘原審判決不當，俱
    為無理由，應予駁回。
據上論結，應依刑事訴訟法第455 條之1 第3 項、第368 條、判
決如主文。
本案經檢察官彭聖斐到庭執行職務
中　　華　　民　　國　　96　　年　　4 　　月　　17　　日
                    刑事第六庭審判長法  官   許仕楓
                                    法  官   饒金鳳
                                    法  官   林鈺琅
上開正本證明與原本無異
本判決不得上訴
                                    書記官   林進煌
中　　華　　民　　國　　96　　年　　4 　　月　 17 　　日
 附  表
┌──┬──────┬────────────────┐
│編號│詐欺集團向被│       詐   騙   手   法        │
│    │害人詐欺之犯│                                │
│    │罪時間      │                                │
├──┼──────┼────────────────┤
│ 一 │95年3月21日 │撥打行動電話向乙○○詐稱抽中港幣│
│    │16時許      │一百二十萬，但需先行匯款繳費，使│
│    │            │乙○○陷於錯誤，於同年4月27日匯 │
│    │            │入新台幣十萬九千元至己○○「三重│
│    │            │郵局」帳戶內。                  │
├──┼──────┼────────────────┤
│ 二 │95年4月28日 │向戊○○○詐稱如欲取回其先前遭詐│
│    │某時        │欺之金錢，需再次付款，使章王秀枝│
│    │            │陷於錯誤，於同日匯款新臺幣十萬元│
│    │            │至己○○「第一銀行」帳戶內。    │
├──┼──────┼────────────────┤
│ 三 │95年4月30日 │在天堂網路遊戲上向庚○○詐稱欲出│
│    │10時許      │售天幣，使庚○○陷於錯誤，於同日│
│    │            │12時57分許，分別匯入新台幣一千元│
│    │            │、四千元、一萬元（共計一萬五千元│
│    │            │）至己○○「台新銀行」帳戶內。  │
├──┼──────┼────────────────┤
│ 四 │95年4月30日 │在天堂網路遊戲上向甲○○詐稱欲出│
│    │下午某時    │售天幣，使甲○○陷於錯誤，於同日│
│    │            │19時31分許，匯入新台幣一千元至劉│
│    │            │奕群「台新銀行」之帳戶內。      │
└──┴──────┴────────────────┘
